臺灣桃園地方法院刑事判決　　　　　　　 96年度訴字第322號
　　公　訴　人　台灣桃園地方法院檢察署檢察官
　　被　　　告　丁○○
　　被　　　告　甲○○
　　上　1　 人
　　選任辯護人　廖美智律師
上列被告因偽造文書案件，經檢察官提起公訴（95年度偵字第21
753 號），被告於本院準備程序時，就被訴事實均為有罪之陳述
，經告知簡式審判程序之旨，聽取檢察官及當事人意見後，本院
合議庭裁定由受命法官獨任進行簡式審判程序，判決如下：
    主  文
丁○○共同行使變造公文書，足以生損害於公眾及他人，處有期
徒刑壹年，緩刑年，緩刑期內付保護管束。扣案之號碼機壹台
沒收。
甲○○共同行使變造公文書，足以生損害於公眾及他人，處有期
徒刑壹年貳月。扣案之號碼機壹台沒收。
    事  實
一、丁○○、甲○○明知以依親名義來台之泰國籍人士乙○○（
    泰文名為CHANG BUNYANUT，另為不起訴處分）、丙○○（泰
    文名為RASA NIRAN，另為不起訴處分）、傅鴻文（泰文名為
    DETTHO SOMKHID），已分別於民國94年10月27日、94年11月
    22日、94年4 月4 日與中華民國籍配偶張朝清、馬鳳蘭、秦
    小鳳離婚，依規定不得申請延期居留，竟共同基於變造公文
    書之犯意聯絡，由甲○○於95年8 月間某日，在桃園縣桃園
    市某處及桃園縣蘆竹鄉○○路47號3 樓等處，向乙○○、丙○○、傅鴻文各收取新臺幣（下同）40,000元、140,000 元
    、3,000 元後，再由丁○○將乙○○、丙○○、傅鴻文所交
    付之戶籍謄本原本，於同一時間在新竹市○○路○ 段213 巷
    9 號1 樓，先以立可白塗銷戶籍謄本原本上所記載之離婚事
    項後，再將該戶籍謄本之正反面重加影印，之後，另以其所
    有之號碼機於影印之戶籍謄本背面加蓋流水號，並在該流水
    號之上下部分畫出兩條橫虛線，使變造後之戶籍謄本記事欄
    位僅有結婚之記載而無離婚之註記，足生損害於戶政機關對
    戶籍管理之正確性。而丁○○製作完成後，再由甲○○持之
    分別於95年8 月18日、95年8 月22日在桃園縣政府警察局外
    事課之門口交付與乙○○及丙○○作為申辦延期居留使用，
    而傅鴻文則係自行前來向甲○○取走變造後之戶籍謄本。嗣
    丁○○於95年9 月12日至台灣桃園地方法院檢察署自首，並
    接受裁判，經同署發交桃園縣政府警察局偵辦，而於95 年9
    月22日為警在新竹市○○路○ 段213 巷9 號1 樓丁○○住處
    扣得上述號碼機1 台，且循線查悉上情，
二、案經桃園縣政府警察局移送台灣桃園地方法院檢察署檢察官
    偵查起訴。
    理  由
一、訊據被告丁○○、甲○○對於上揭犯罪事實於本院審理時均
    坦承不諱（參見本院96年5 月24日審判筆錄），核與證人乙○○、丙○○於偵查中所指述之情節相符（參見台灣桃園地
    方法院檢察署95年度偵字第21753 號偵查卷第24頁至第30頁
    、第32頁至第38頁）。此外，復有上開經丁○○變造過之戶
    籍謄本3 件、外國人居留停留案件申請表、外僑居留資料查
    詢明細內容顯示畫面資料、個人戶籍資料、全戶戶籍資料（
    參見前揭偵查卷第40頁至第54頁）在卷可稽。綜上，足認被
    告2 人自白與事實相符，可採為本案論罪科刑之基礎。綜上
    所述，本件事證明確，被告犯行堪予認定。
二、查刑法業於94年2 月2 日修正公布，95年7 月1 日起施行，
    且按行為後法律有變更者，適用行為時之法律，但行為後之
    法律有利於行為人者，適用最有利於行為人之法律，修正後
    刑法第2 條第1 項定有明文。此條規定係規範行為後法律變
    更所生新舊法律比較適用之準據法，本身尚無新舊法比較之
    問題，於新法施行後，應一律適用新法第2 條第1 項之規定
    ，為「從舊從輕」之比較，先予敘明。再按本次法律變更，
    比較時應就罪刑有關之共犯、未遂犯、想像競合犯、牽連犯
    、連續犯、結合犯，以及累犯加重、自首減輕暨其他法定加
    減原因（如身分加減）與加減例等一切情形，綜其全部罪刑
    之結果而為比較（最高法院95年5 月23日95年度第8 次刑庭
    會議決議參照）。經查：
  (一)依修正前刑法第62條係規定：「對於未發覺之罪自首而受裁
    判者，減輕其刑。但有特別規定者，依其規定」，係對於自
    首採取必減主義，而修正後刑法第62條規定：「對於未發覺
    之罪自首而受裁判者，得減輕其刑。但有特別規定者，依其
    規定」，對於自首之法律效果，依情況決定是否減輕其刑，
    此項變動影響行為人之刑罰法律效果，係屬刑法第2 條第1
    項之法律變更，而行為時之刑法規定較有利於被告。
  (二)刑法第28條規定業經修正公佈，修正前之規定為：「2 人以
    上共同實施犯罪之行為者，皆為正犯」，修正後之規定為：
    「2 人以上共同實行犯罪之行為者，皆為正犯」。被告丁○○、甲○○就上開犯行，不論依修正前、後刑法第28條規定
    ，均成立共同正犯，比較適用新舊法，此部分之結果並無不
    同。又刑法第55條關於想像競合犯之規定，新法增列但書「
　  不得科以較輕罪名所定最輕本刑以下之刑」，係科刑之限制
    ，為法理之明文化，非屬法律之變更，自無新舊法比較之問
    題。
  (三)綜合上述各條文修正前、後之比較，揆諸前揭最高法院決議
    及修正後刑法第2 條第1 項前段、後段規定之「從舊、從輕
  　」原則，自應全部適用被告行為時之法律，即修正前刑法之
    相關規定予以論處。
三、核被告丁○○及甲○○所為，均係犯行為時刑法第216 條、
    第211 條行使變造公文書罪。被告2 人就上揭犯行，有犯意
　　聯絡及行為之分擔，為共同正犯。又被告丁○○變造公文書
　  後，復交由被告甲○○轉交予乙○○及丙○○行使，則變造
    公文書之低度行為行為應為行使之高度行為所吸收，不另論
    罪。而被告丁○○在同一時、地變造上開3 件戶籍謄本，觸
    犯構成要件相同之罪名，為同種想像競合，依修正前刑法第
    55條規定，僅論以變造公文書一罪。又被告丁○○於有偵查
    權之人發覺前開犯行前，自行向臺灣桃園地方法院檢察署檢
    察官申告上開犯行，並表明願接受審判，有臺灣桃園地方法
    院檢察署95年9 月12日訊問筆錄在卷可稽，自符合自首之規
    定，此一部分亦應依修正前刑法第62條前段之規定，減輕其
    刑。審酌被告丁○○前無重大犯罪前科，素行良好，而甲○○前於94年間因偽造文書案件，業經台灣台南地方法院檢察
    署檢察官於94年8 月31日以94年度偵緝字第915 號為緩起訴
    處分，並於94年9 月21日確定在案，有台灣高等法院被告前
    案紀錄表2 件在卷可稽。被告2 人所為已影響到主管機關之
    有效管理，並對國家秩序造成危害，兼衡被告2 人等之犯罪
    動機、目的、手段及被告丁○○於偵查、審理中均坦認犯行
    ，被告甲○○於審理中始坦認犯行等一切情狀，分別量處如
    主文所示之刑，以資警懲。末按被告丁○○行為後，犯罪在
    新法施行前，新法施行後裁判，緩刑之宣告，應適用修正後
    刑法第74條之規定，有最高法院95年第8 次刑事庭會議紀錄
    可考，查被告丁○○於84年間雖曾因侵占案件，經台灣新竹
    地方法院判處有期徒刑8 月，緩刑3 年，並於84年4 月間開
    始執行緩刑，然其於該案於87年4 月間緩刑期滿後，迄今未
    曾因故意受有期徒刑以上刑之宣告，此有台灣高等法院被告
    前案紀錄表1 件可佐，再被告丁○○係主動向台灣桃園地方
    法院檢察署檢察官自首，並於偵訊時坦承犯罪，堪認其經此
    次刑之教訓，當知所警惕，而無再犯之虞，本院認為前開對
    其宣告之刑，以暫不執行為適當，爰宣告緩刑3 年，以啟自
    新。
四、扣案之號碼機1 台業據被告丁○○陳明為其所有，且係作為
    變造上開戶籍謄本使用，自應認為供犯罪所用之物，爰依修
    正前刑法第38條第1 項第2 款宣告沒收。至於扣案經被告丁○○變造之戶籍謄本3 件，已分別交由乙○○、丙○○、傅
    鴻文收受，且乙○○、丙○○並持之於申請延長居留時交給
    桃園縣政府警察局外事課，業據被告2 人陳明在卷，是該變
    造之戶籍謄本已非屬被告2 人所有，爰不予宣告沒收，併予
    敘明。
五、據上論斷，應依刑事訴訟法第273 條之1 第1 項、第299 條
    第1 項前段，修正後刑法第2 條第1 項前段、第74條第2 款
    、第93條第1 項，修正前刑法第28條、第55條，行為時刑法
    第216 條、第211 條，判決如主文。
本案經檢察官丁俊成到庭執行職務。
中　　華　　民　　國　　96　　年　　6 　　月　　14　　日
                  刑事第六庭  法  官  林哲賢
以上正本證明與原本無異。
如不服本判決，應於判決送達後10日內向本院提出上訴狀（應附
繕本），上訴於臺灣高等法院。
　　　　　　　　　　　　　　　書記官　楊郁馨
中　　華　　民　　國　　96　　年　　6 　　月　　22　　日
附錄論罪法條：
中華民國刑法第216條
行使第二百十條至第二百十五條之文書者，依偽造、變造文書或
登載不實事項或使登載不實事項之規定處斷。
中華民國刑法第211條
偽造、變造公文書，足以生損害於公眾或他人者，處一年以上七
年以下有期徒刑。
